【裁判字號】    89,自,163
【裁判日期】    890616
【裁判案由】    詐欺
【裁判全文】
臺灣高雄地方法院刑事判決                          八十九年度自字第一六三號
    自  訴  人  乙○○
    被      告  丙○○
右列被告因詐欺案件，經自訴人提起自訴，甲○判決如左：
    主  文
丙○○無罪。
    理  由
一、自訴意旨略以：被告丙○○係設於高雄市三民區○○○路六八號「建泰機車行」
    之負責人，於民國八十九年二月二十四日自訴人乙○○因其所有偉士牌車牌號碼
    ＸＥＰ─○八二號重機車故障，而委由被告修理，雙方言明係「包修」，即將該
    車壞損部分全部修復，代價為新台幣（下同）七千五百元。嗣於同年三月四日自
    訴人經通知取車時，發現該車之車前輪未修、指示方向燈失靈，且所更換之零件
    均為舊品，並油箱中存油被抽取一半。因認被告丙○○涉犯刑法第三百二十條第
    一項竊盜罪、刑法第三百三十九條第一項詐欺罪等罪嫌。
二、按犯罪事實應依證據認定之，無證據不得推定其犯罪事實；復不能證明被告犯罪
    或其行為不罰者，應諭知無罪之判決，刑事訴訟法第一百五十四條、第三百零一
    條第一項分別定有明文。訊據被告丙○○堅決否認有上揭犯行，辯稱：僅係「包
    修」該車引擎部分，又更換之零件均為新品，且並無抽取該車油箱存油等語。經
    查：
    (一)按刑法第三百三十九條第一項之詐欺罪，乃以行為人有意圖不法所有或意圖得
      財產上不法利益者，為主觀犯罪構成要件，並以施用詐術使人陷於錯誤而交付
      財物或利益，為其客觀犯罪構成要件。本件被告丙○○係「建泰機車行」之負
      責人，於八十九年二月二十四日承修自訴人上開機車，雙方約定採「包修」方
      式，此均為被告及自訴人所不爭，堪信為真實。而被告於承攬該車修理時雖與
      自訴人約定係採「包修」方式，惟雙方僅係口頭約定，自訴人並無證據證明雙
      方所約定之「包修」係將該車壞損部分全部修復，而非僅係「包修」引擎部分
      。復被告主觀上確係認僅「包修」該車引擎部分，此觀之被告提出之修復零件
      明細表均為引擎相關零件自明，且被告承攬該車修理，扣除零件成本，工資實
      賺取約二千元，尚符合一般修理機車收取工資標準，有修復零件明細表乙份及
      收據七紙在卷足憑。又該車所更換之零件確係新品，業經自訴人事後與被告確
      認屬實，此為自訴人是認在卷。綜據上情，被告主觀上顯無意圖為自己不法之
      所有，且於客觀上亦非以詐術使自訴人陷於錯誤而交付財物，而係因被告主觀
      上認為僅「包修」該車引擎部分所致，故本件被告所為，核與刑法第三百三十
      九條第一項之構成要件尚有未合。
    (二)關於竊取該車油箱存油部分，並無任何積極證據證明被告確有為上開竊盜行為
      ，又據自訴人於甲○調查程序時陳稱：該車油箱之存油原僅剩一半，係因伊誤
      認，始認為係被告抽取等語。從而，被告所辯：並無抽取自訴人該車油箱存油
      等語，尚屬可信。
    (三)綜上所述，被告所辯：僅係「包修」該車引擎部分，又更換之零件均為新品，
      且並無抽取該車油箱存油等語，應可採信，核被告丙○○所為，與刑法第三百
      二十條第一項及同法第三百三十九條第一項之構成要件尚屬有間。此外，復查
      無其他積極證據足資證明被告確有自訴人所指之犯行，不能證明被告犯罪，揆
      諸首揭說明，依法應諭知無罪之判決。
三、按告訴或請求乃論之罪，自訴人於第一審辯論終結前，得撤回其自訴，刑事訴訟
    法第三百二十五條第一項定有明文。自訴意旨另以：被告將原完好之上開機車坐
    椅油箱鎖及不銹鋼扶手根損壞，因而被告亦涉犯刑法第三百五十四條之毀損罪。
    惟按刑法第三百五十七條規定，該罪須告訴乃論，茲據自訴人已與被告達成和解
    ，並於甲○調查程序時，當庭以言詞撤回自訴，有甲○八十九年五月十二日訊問
    筆錄在卷可考，依前開法條規定，毀損部分甲○自不得再加以審究，附此敘明。
據上論斷，應依刑事訴訟法第三百零一條第一項，判決如主文。
中      華      民      國      八十九    年      六    月      十六    日
                                  臺灣高雄地方法院刑事第六庭
                                      審判長法  官  趙家光
                                            法  官  洪碩垣
                                            法  官  洪榮家
右正本證明與原本無異。
如不服本判決，應於判決送達後十日內，向甲○提出上訴狀。
                                            書記官  黃中旗
中      華      民      國      八十九    年      六    月      十六    日


司法院資訊處製作；財團法人民間司法改革基金會備份。
